臺灣臺中地方法院刑事判決　　　　　　100年度簡上字第260號
上　訴　人
即　被　告　廖明俊
選任辯護人　蕭隆泉律師
上列上訴人即被告因妨害自由案件，不服本院臺中簡易庭100年
度中簡字第1187號中華民國100年5月9日第一審簡易判決（聲請
簡易判決處刑案號：99年度偵字第17211號）提起上訴，本院管
轄之第二審合議庭判決如下：
    主    文
上訴駁回。
廖明俊緩刑貳年，並應向公庫支付新臺幣伍萬元。
    犯罪事實
一、廖明俊為冠興布類貼合製品有限公司（下稱冠興公司）之負
    責人，林國銘則係鑽全鞋業有限公司（下稱鑽全公司）之前
    負責人。因鑽全公司與冠興公司前有貨款債務糾紛，廖明俊
    認林國銘未依約清償債務，竟基於恐嚇之犯意，於民國99年
    4月21日，委由冠興公司不知情之真實姓名年籍不詳之成年
    女子前往臺中市梧棲大庄郵局（原審判決誤認為太平宜欣郵
    局，應予以更正之），以掛號方式寄送廖明俊於99年4月21
    日下午2時43分許自大陸地區傳真回臺之信件1紙至林國銘位
    於臺北市大安區○○○路○段82號11樓之1之住所，信中向林
    國銘恐嚇稱：「TO：林董……請按約定付清貨款……我也沒
    知會他們，你才是幕後老闆！公司：臺北市○○○路○段82
    號11樓，住家：臺北市○○○路○段360號10樓，行宮臺中永
    興街里仁為美，及我們之間的處理方法等，都會按你要求保
    密，當然包括你的照片和行蹤，廖明俊提醒你，如有人打擾
    請速報警，但最好先不要讓你欠人家錢。4/16在楊老師那打
    球打的也太久了吧，朋友在外面等太久了很累的，但還是目
    送你平安離去，我是老實人，你應該是明白人，不要誤信閒
    言閒語而害了自己，事情要好好處理，不要看不起我的出身
    ，有很多朋友在幫我們的，別再忘了我在等你匯錢。……。
    冠興/廖明俊。2010年4月21日」等語，而以此加害林國銘之
    生命、身體之事，使林國銘心生畏懼，致生危害於其安全。
    嗣經林國銘持上開信函報警處理，因而循線查悉上情。
二、案經林國銘訴由臺灣臺中地方法院檢察署檢察官偵查後聲請
    以簡易判決處刑。
    理    由
一、按被告以外之人於審判外之陳述，雖不符刑事訴訟法第159
    條之1至之4等4條之規定，而經當事人於審判程序同意作為
    證據，法院審酌該言詞陳述或書面陳述作成時之情況，認為
    適當者，亦得為證據；當事人、代理人或辯護人於法院調查
    證據時，知有刑事訴訟法第159條第1項不得為證據之情形，
    而未於言詞辯論終結前聲明異議者，視為有前項之同意，同
    法第159條之5定有明文。核其立法意旨，在於傳聞證據未經
    當事人之反對詰問予以核實，原則上先予排除。惟若當事人
    已放棄反對詰問權，於審判程序中表明同意該等傳聞證據可
    作為證據；或於言詞辯論終結前未聲明異議，基於尊重當事
    人對傳聞證據之處分權，暨證據資料愈豐富，愈有助於真實
    發見之理念，且強化言詞辯論主義，使訴訟程序得以順暢進
    行，上開傳聞證據亦均具有證據能力。查本件當事人就以下
    本案採為判決基礎之審判外陳述及文書資料，均未曾於言詞
    辯論終結前爭執其證據能力或聲明異議，本院審酌上開陳述
    及書證作成時之情況，並無違法取證之瑕疵，認以之作為證
    據為適當，揆諸上開規定，該審判外之陳述及文書資料均有
    證據能力，合先敘明。
二、訊據被告廖明俊固坦承有於上揭時地，委由冠興公司之某成
    年女子前往臺中市梧棲大庄郵局，寄送上開內容之信函予林
    國銘，惟於本院審理時辯稱：該信件係伊口述，由在大陸公
    司的助理小姐繕打，該助理小姐因誤解伊意思而造成上開信
    件之內容，信件內容之用詞並非其本意。伊僅希望林國銘能
    履行債務，並無加害林國銘之意思，伊無恐嚇之犯意云云。
    經查：
  (一)被告因認林國銘未依約清償債務，於99年4月21日下午2時43
    分許自大陸地區傳真上開內容之信函1紙回臺予冠興公司，
    並委由冠興公司不知情之某成年女子，於同日前往臺中市梧
    棲大庄郵局，以掛號方式將上開信函寄送至林國銘位於臺北
    市大安區○○○路○段82號11樓之1之住所，而為林國銘所收
    受知悉一情，業據證人林國銘於警詢及檢察事務官詢問時證
    述在卷，並有林國銘所開立之本票影本2張、上開內容之信
    函及信封影本各1份存卷可憑（參見偵卷第216至218頁），
    且為被告所不否認，堪信為真實。
  (二)被告雖以前揭情詞置辯，惟按刑法第305條之恐嚇罪，所稱
    以加害生命、身體、自由、名譽、財產之事，恐嚇他人者，
    係指以使人生畏怖心為目的，而通知將加惡害之旨於被害人
    而言。所謂「加害」，並不以言詞為限，包括身體之動作、
    語氣、表情等一切足以使人心生畏佈之強暴、脅迫行為在內
    。且恐嚇也者，亦僅以通知加害之事使人恐佈為已足，不必
    果有加害之意思，更不須有實施加害之行為。蓋恐嚇罪之判
    斷重點，實係在於被告之行為是否足以使人心生畏懼，致危
    害安全。至於危害通知之方法，亦無限制，無論明示之言語
    、文字、動作或暗示其如不從將加危害，苟已足使對方理解
    其意義之所在，並足以影響其意思之決定與行動自由者均屬
    之。至於被害人是否心生畏懼，亦應本於社會客觀經驗法則
    以為判斷基準（最高法院75年度台上字第5480號、81年度台
    上字第867號、52年台上字第751號判決足資參照）。本件被
    告寄送告訴人林國銘之上開信函，內容詳細載明告訴人林國
    銘之公司、住家地址，並表示：「廖明俊提醒你，如有人打
    擾請速報警，但最好先不要讓你欠人家錢。4/16在楊老師那
    打球打的也太久了吧，朋友在外面等太久了很累的，但還是
    目送你平安離去」、「不要看不起我的出身，有很多朋友在
    幫我們的，別再忘了我在等你匯錢」等語，依上開信函內容
    文字之用語意涵及前後文句文意連續觀之，被告此舉顯係揚
    言其掌握告訴人林國銘行蹤，而暗示以加害其生命、身體之
    事，通知告訴人林國銘，衡酌社會一般觀念，一般有理解事
    物能力之人均得明其意涵，客觀上已足使一般人心生畏怖，
    且告訴人林國銘主觀上亦因接獲該信函而心生畏懼等情，亦
    據告訴人林國銘於警詢及檢察事務官詢問時證述覺得遭被告
    跟蹤，感到很害怕等語甚明（參見警卷第14頁、偵卷第174
    頁），是被告上開恐嚇內容之信函，已足生危害於告訴人林
    國銘安全之程度，至為灼然。參以被告供承係因希望告訴人
    林國銘履行債務，始委由公司之員工寄送上開信函予告訴人
    林國銘，欲使告訴人林國銘償還債務等客觀情勢綜合判斷，
    被告上開惡害通知舉動，亦難謂無以危害他人生命、身體之
    事恐嚇告訴人林國銘之故意。另被告雖稱本件係因告訴人林
    國銘未履行債務而寄發上開信函，告訴人林國銘本身不會認
    為係恐嚇云云，惟被告與告訴人林國銘間之債務糾紛僅係被
    告本案行為之動機，尚難即據此認定告訴人林國銘因而未心
    生畏懼，況上開信函之內容，依社會一般觀念，客觀上已足
    使一般人心生畏怖，業如前述，且告訴人林國銘確實因上開
    信件內容，而心生畏懼一節，業據證人林國銘前揭於警詢、
    檢察事務官詢問時證述明確，故被告上開所辯顯無可採。至
    被告辯以本案係其在大陸公司之助理誤解其意思而繕打上開
    信件內容，並非其本意云云。然被告於檢察事務官詢問時，
    即已表示該助理小姐是大陸人，不能來臺作證證明上情等語
    （參見偵卷第8頁），被告於本院審理時，復不能提出此部
    分證據供本院調查，被告空言以前揭情詞置辯，亦非可採。
  (三)綜此，被告上揭所辯，無非係事後避就卸責之詞，不能採認
    。是本件事證已臻明確，被告前揭對告訴人林國銘所為恐嚇
    之犯行，洵堪認定。
三、核被告所為，係犯刑法第305條之恐嚇危害安全罪。被告利
    用冠興公司不知情之某成年女子前往臺中市梧棲大庄郵局掛
    號寄送上開恐嚇信函予林國銘，為間接正犯。原簡易判決除
    被告將上開信函委由公司不知情之某成年女子前往掛號寄送
    之臺中市梧棲大庄郵局誤認為太平宜欣郵局，茲應予更正外
    ；原審認定被告犯恐嚇危害安全罪事證明確，適用刑法第30
    5條、第41條第1項前段，刑法施行法第1條之1第1項、第2項
    前段等規定予以論罪，量處被告拘役30日，並諭知易科罰金
    之折算標準；核其認事用法，並無違誤，量刑亦堪認妥適允
    當。被告上訴執以前詞，辯稱係其在大陸之助理小姐誤解其
    意思而繕打成本案信件內容，其無恐嚇之犯意云云，而否認
    犯罪，指摘原判決不當，其上訴為無理由，應予駁回。
四、末查，被告前未曾因故意犯罪受有期徒刑以上刑之宣告，此
    有其臺灣高等法院被告前案紀錄表在卷可按，被告係因與告
    訴人林國銘間之債務糾紛，一時失慮，致為本件犯行，且被
    告於本院審理時，已與告訴人林國銘成立調解，此有本院10
    0年度司中調字第2629號調解程序筆錄1份附卷可考，考量被
    告所涉本案情節尚非十分重大，衡其經此偵審教訓後當知警
    惕，信無再犯之虞，本院認其所受宣告之刑，以暫不執行為
    適當，併依刑法第74條第1項第1款規定宣告緩刑2年，以勵
    自新。惟斟酌本件情形與案件性質，另依同法第74條第2項
    第4款規定，併諭知被告應向公庫支付5萬元，以彌補其對社
    會秩序所生之危害，並使被告能戒慎自己行為預防再犯；又
    如有違反上述負擔而情節重大者，依刑法第75條之1第1項第
    4 款規定，得為撤銷緩刑宣告之事實，併此敘明。
據上論斷，應依刑事訴訟法第455條之1第1項、第3項、第368條
，刑法第74條第1項第1款、第2項第4款，判決如主文。
本案經檢察官林煒容到庭執行職務。
中    華    民    國  100    年    11    月    14    日
                  刑事第十三庭   審判長法  官  賴妙雲
                                       法  官  蔡美華
                                       法  官  黃麗玲
上為正本係照原本作成。
不得上訴。
中    華    民    國  100    年    11    月    14    日
                                       書記官  黃毅皓
附錄論罪科刑法條：
中華民國刑法第305條
（恐嚇危害安全罪）
以加害生命、身體、自由、名譽、財產之事，恐嚇他人致生危害
於安全者，處 2 年以下有期徒刑、拘役或 3 百元以下罰金。